臺灣臺中地方法院刑事判決　　　　　　 100年度訴字第2847號
公　訴　人　臺灣臺中地方法院檢察署檢察官
被　　　告　楊有勝
上列被告因違反毒品危害防制條例案件，經檢察官提起公訴（
100年度毒偵字第2826號），本院改依簡式審判程序判決如下：
    主     文
楊有勝施用第一級毒品，累犯，處有期徒刑玖月。
    犯 罪 事 實
一、楊有勝前曾因違反毒品危害防制條例案件，經本院以98年度
    訴字第1422號刑事判決判處有期徒刑8月、4月，應執行有期
    徒刑10月，並經臺灣高等法院臺中分院以99年度上訴字第
    134號刑事判決駁回上訴而確定，甫於民國（下同）100年2
    月8日縮刑期滿執行完畢。又其前於92年間，因施用毒品案
    件，經本院以92年度毒聲字第2449號刑事裁定送觀察、勒戒
    後，認無繼續施用毒品之傾向，於92年12月9日執行完畢釋
    放，並由臺灣臺中地方法院檢察署檢察官以92年度毒偵字第
    2492 號為不起訴處分確定；復於前開觀察勒戒執行完畢釋
    放後之5年內起，再因施用毒品案件，先後經本院以93年度
    訴字第29 17號刑事判決判處有期徒刑8月確定，及經本院以
    98年度訴字第1422號刑事判決判處有期徒刑8月、4月，應執
    行有期徒刑10月，並經臺灣高等法院臺中分院以99年度上訴
    字第134號刑事判決駁回上訴而確定。詎楊有勝仍不知戒絕
    ，復基於施用第一級毒品海洛因之犯意，於100年8月1或2日
    某時，在臺中市龍井區與大肚區○○○○路旁，以將第一級
    毒品海洛因粉末置入注射針筒內加水後，再以針筒注射手臂
    血管之方式，施用第一級毒品海洛因1次。嗣於100年8月4日
    17 時30分許，在臺中市○○區○○里○○街204巷口為警查
    獲，經其同意採集其尿液送驗，結果呈可待因及嗎啡陽性反
    應，而悉上情。
二、案經臺中市政府警察局清水分局報請臺灣臺中地方法院檢察
    署檢察官偵查起訴，本院認有刑事訴訟法第273條之1第1項
    之情形，而改依簡式審判程序審理。
    理     由
一、按除被告所犯為死刑、無期徒刑、最輕本刑為3年以上有期
    徒刑之罪或高等法院管轄第1審案件者外，於刑事訴訟法第
    273條第1項程序進行中，被告先就被訴事實為有罪之陳述時
    ，審判長得告知被告簡式審判程序之旨，並聽取當事人、代
    理人、辯護人及輔佐人之意見後，裁定進行簡式審判程序；
    除簡式審判程序及簡易程序案件外，第1審應行合議審判，
    刑事訴訟法第273條之1第1項、第284條之1分別定有明文。
    本件被告楊有勝所犯係死刑、無期徒刑、最輕本刑為3年以
    上有期徒刑或高等法院管轄第1審案件以外之罪，並於本院
    行準備程序時就被訴事實為有罪之陳述，本院合議庭依前揭
    規定，經評議結果，裁定改由受命法官獨任行簡式審判程序
    ，先予敘明。
二、上揭事實，業據被告楊有勝於偵訊、本院行準備程序與審理
    時均坦承不諱，且其於100年8月4日為警所採集尿液經送鑑
    驗結果，確呈可待因及嗎啡陽性反應，此有臺中市政府警察
    局清水分局勘察採證同意書、臺中市政府警察局清水分局安
    寧派出所委託鑑驗尿液代號與真實姓名對照表、詮昕科技股
    份有限公司出具之濫用藥物尿液檢驗報告各1紙附卷可稽，
    應認被告之自白確與事實相符，洵堪採信。
三、次按施用第一、二級毒品為犯罪行為，毒品危害防制條例第
    10條定有處罰明文。故施用第一、二級毒品者，依前揭規定
    本應科以科罰。惟基於刑事政策，對合於一定條件之施用者
    ，則依同條例第20條、第23條之規定，施以觀察、勒戒及強
    制戒治之保安處分。又毒品危害防制條例於92年7月9日修正
    公布，自93年1月9日施行，其中第20條、第23條將施用毒品
    之刑事處遇程序，區分為「初犯」及「5年內再犯」、「5年
    後再犯」。依其立法理由之說明：「初犯」，經觀察、勒戒
    或強制戒治後，應為不起訴處分或不付審理之裁定；經觀察
    、勒戒或強制戒治執行完畢釋放後，「5年內再犯」者，因
    其再犯率甚高，原實施之觀察、勒戒及強制戒治既已無法收
    其實效，爰依法追訴或裁定交付審理。至於經觀察、勒戒或
    強制戒治執行完畢釋放後，「5年後再犯」者，前所實施之
    觀察、勒戒或強制戒治已足以遮斷其施用毒品之毒癮，為期
    自新及協助其斷除毒癮，仍適用「初犯」規定，先經觀察、
    勒戒或強制戒治之程序。從而依修正後之規定，僅限於「初
    犯」及「5年後再犯」二種情形，始應先經觀察、勒戒或強
    制戒治程序。倘被告於5年內已再犯，經依法追訴處罰，縱
    其第3次（或第3次以上）再度施用毒品之時間，在初犯經觀
    察、勒戒或強制戒治執行完畢釋放5年以後，已不合於「5年
    後再犯」之規定，且因已於「5年內再犯」，顯見其再犯率
    甚高，原實施觀察、勒戒或強制戒治，已無法收其實效，即
    應依該條例第10條處罰（最高法院95年5月9日95年度第7次
    刑事庭會議及97年9月9日97年度第5次刑事庭會議決議參照
    ）。查本件被告前於92年間，因施用毒品案件，經本院以92
    年度毒聲字第2449號刑事裁定送觀察、勒戒後，認無繼續施
    用毒品之傾向，於92年12月9日執行完畢釋放，並由臺灣臺
    中地方法院檢察署檢察官以92年度毒偵字第2492號為不起訴
    處分確定；復於前開觀察勒戒執行完畢釋放後之5年內起，
    再因施用毒品案件，先後經本院以93年度訴字第29 17號刑
    事判決判處有期徒刑8月確定，及經本院以98年度訴字第142
    2號刑事判決判處有期徒刑8月、4月，應執行有期徒刑10 月
    ，並經臺灣高等法院臺中分院以99年度上訴字第134號刑事
    判決駁回上訴而確定等情，有臺灣高等法院被告前案紀錄表
    及臺灣臺中地方法院檢察署刑案資料查註紀錄表各1份在卷
    可考；而被告本件施用第一級毒品之犯行，雖係在前次觀察
    勒戒執行完畢5年後所犯，惟被告於上開觀察勒戒執行完畢5
    年內，曾因施用毒品案件經法院宣示判決並確定，已詳述如
    前，顯見其並非於觀察勒戒執行完畢後5年內均無任何施用
    毒品之犯行，則揆諸前揭決議意旨，足認被告再犯率甚高，
    無論其「5年內再犯」之時點係於上開修法前或後，亦無論
    其後各次施用毒品之犯行，是否已逾第一次觀察勒戒或強制
    戒治執行完畢後5年，均毋須再重新施予觀察、勒戒或強制
    戒治之處遇，而應依毒品危害防制條例第23條第2項規定，
    逕予追訴處罰。綜上所述，本件犯罪事證已臻明確，被告前
    開犯行洵堪認定，應予依法論科。
四、核被告所為，係犯毒品危害防制條例第10條第1項之施用第
    一級毒品罪。被告為施用毒品而持有第一級毒品，其持有之
    低度行為應為施用之高度行為所吸收，不另論罪。再查被告
    前曾因違反毒品危害防制條例案件，經本院以98年度訴字第
    1422號刑事判決判處有期徒刑8月、4月，應執行有期徒刑10
    月，並經臺灣高等法院臺中分院以99年度上訴字第134號刑
    事判決駁回上訴而確定，甫於100年2月8日縮刑期滿執行完
    畢等情，有上開臺灣臺中地方法院檢察署刑案資料查註紀錄
    表及臺灣高等法院被告前案紀錄表可稽，被告於受有期徒刑
    之執行完畢後，5年內故意再犯有期徒刑以上之罪，為累犯
    ，應依刑法第47條第1項之規定，加重其刑。爰審酌被告前
    曾有施用毒品罪行，經送觀察勒戒、判刑後，猶不知悔改，
    再施用毒品不輟，不僅戕害自身健康，更辜負國家將之視為
    病人，並施以長時間之戒治處遇之苦心，惟其對他人權益之
    侵害仍屬有限，犯罪後已坦承犯行，暨其犯罪動機、目的、
    手段、施用次數及其素行、智識程度、生活狀況等一切情狀
    ，量處如主文所示之刑。
五、末查：
（一）扣案之白色粉末1包（送驗淨重0.0556公克、驗餘淨重0.0
      549公克；檢出第一級毒品海洛因成分，見偵查卷第29頁
      行政院衛生署草屯療養院草療鑑字第1000800149號鑑定書
      ）、殘渣袋2個等物，雖係警方當場在被告腳邊地面所查
      扣之物，惟被告矢口否認為其所有，辯稱：伊當天原要向
      鐘秀銀購買海洛因，還沒買到就為警查獲，扣案海洛因是
      鐘秀銀的，空袋子是王慶華的等語，而證人鐘秀銀亦於警
      詢中供稱警方所查扣之楊有勝持有之海洛因毒品係其所有
      等情，參以被告既已坦承施用第一級毒品之犯行，自無庸
      對於應沒收銷燬之物有所隱諱，復無證據足認此部分扣案
      物確係屬被告所有之物，又非義務沒收之物，爰不併為沒
      收之諭知。
（二）另扣案之OKWAP牌行動電話1支（含0000000000號SIM卡1張
      ），雖係被告所有，然被告否認係供其犯本件施用第一級
      毒品所用之物（見本院卷第40頁背面），復無其他積極證
      據足資證明與本案犯行有何關聯，且非屬違禁物，自無從
      併予宣告沒收，均附此敘明。
據上論斷，應依刑事訴訟法第273條之1第1項、第299條第1項前
段，毒品危害防制條例第10條第1項、第23條第2項，刑法第11
條、第47條第1項，判決如主文。
本案經檢察官鄒千芝到庭執行職務。
中    華    民    國    100    年    12    月    7    日
               刑事第五庭       法  官  簡璽容
以上正本證明與原本無異。
如不服本判決應於收受判決後10日內向本院提出上訴書狀，並應
敘述具體理由；其未敘述上訴理由者，應於上訴期間屆滿後20日
內向本院補提理由書（均須按他造當事人之人數附繕本）「切勿
逕送上級法院」。
                                書記官  張雅如
中    華    民    國    100    年    12    月    7    日
附錄論罪科刑法條：
毒品危害防制條例第10條
施用第一級毒品者，處 6 月以上 5 年以下有期徒刑。